【裁判字號】    95,易,391
【裁判日期】    950418
【裁判案由】    違反商標法
【裁判全文】
臺灣臺北地方法院刑事判決               95年度易字第391號
公  訴  人  臺灣臺北地方法院檢察署檢察官
被      告  甲○○
上列被告因違反商標法案件，經檢察官提起公訴（94年度偵字第
22676號），本院判決如下：
    主  文
甲○○無罪。
    理  由
一、公訴意旨略以：被告甲○○明知如附表所示商標圖樣，業經
    臺灣菸酒股份有限公司（下稱臺灣菸酒公司）向經濟部智慧
    財產局（下稱智財局）申請註冊取得商標專用權，指定使用
    於菸、菸草、香煙、雪茄等專用商品，現仍在專用期間內（
    相關註冊號數、專用商品、專用期間均詳如附表所示），非
    經臺灣菸酒公司之同意或授權，不得於同一商品使用相同之
    註冊商標圖樣，或明知為上開商品而販賣、意圖販賣而陳列
    ，意基於販賣仿冒商標商品之概括犯意，於民國九十四年九
    月二十四日某時許，在其經營位於臺北市萬華區○○○路○
    段七十一號一樓西門巴黎大廈之攤位，以每條十包新臺幣（
    下同）三百元之進價，向前來兜售真實年籍姓名不詳之成年
    男子，買進十條（共一百包）仿冒上開商標圖樣之香菸商品
    後，自即日起，在上開攤位公開陳列，並以每包三十五元之
    售價，連續販賣與不特定顧客牟利。嗣於九十四年九月二十
    八日上午十時三十分許，為警在上址當場查獲，並扣得仿冒
    上開商標圖樣商品香菸共計七十七包。因認被告甲○○涉犯
    商標法第八十二條明知為仿冒商標商品而販售罪嫌。
二、按犯罪事實應依證據認定之，無證據不得認定犯罪事實。又
    不能證明被告犯罪者，應諭知無罪之判決，刑事訴訟法第一
    百五十四條第二項、第三百零一條第一項分別定有明文。又
    事實之認定，應憑證據，如未能發現相當證據，或證據不足
    以證明，自不能以推測或擬制之方法，為裁判基礎（最高法
    院四十年台上字第八六號判例參照）；且認定犯罪事實所憑
    之證據，雖不以直接證據為限，間接證據亦包括在內，然而
    無論直接證據或間接證據，其為訴訟上之證明，須於通常一
    般之人均不致有所懷疑，而得確信其為真實之程度者，始得
    據為有罪之認定，倘其證明尚未達到此一程度，而有合理之
    懷疑存在而無從使事實審法院得有罪之確信時，即應由法院
    為諭知被告無罪之判決（最高法院七十六年台上字第四九八
    六號判例參照）。
三、公訴人認被告涉犯上開罪嫌，無非係以被告自承確有將向不
    詳年籍所販入之長壽香菸出售予不特定人，且經告訴代理人
    乙○○於警詢中指述甚詳，並有附表所示各商標之中華民國
    商標註冊證、經濟部智慧財產局商標資料檢索服務、台灣菸
    酒公司九十四年十月十八日台菸酒字第０九四００二一四八
    四號函、台北市政府行政處分書各一份在卷為憑，及扣案之
    仿冒商標香菸七十七包及蒐證相片三幀等為其主要論據。訊
    據被告則堅詞否認有上揭犯行，辯稱：伊不知道那是假菸，
    伊是以每條三百元向一年約四、五十歲之人所購入，本來向
    大賣場進貨是每條三二五元，伊每條僅賺二十五元，伊賣香
    菸已三年多，平常都是跟明德食品有限公司進貨，因該人跟
    伊說他店倒了，剩下五條（應為十條之誤）菸要賣給伊，買
    菸時並不知道是假菸，連買的人吸食都不知道，伊自己也不
    抽菸等語（參見本院準備程序筆錄）。
四、經查：
  (一)被告確於九十四年九月二十四日某時許，在臺北市萬華區○
    ○○路○段七十一號一樓「巴黎大廈」其所經營之小吃攤處
    ，以每條（十包）三百元之進價，向前來兜售真實年籍、姓
    名不詳之成年男子購入十條香菸，並自同日起，以每包三十
    五元之價格，在上開攤位公開陳列、販售予不特定顧客，並
    經警前往扣得長壽白軟包淡菸五十一包、長壽黃硬盒香菸十
    六包、新樂園淡菸十包共計七十七包等情，業據被告於警詢
    、偵查及本院審理中坦承不諱（參見偵卷第四至五頁、二七
    頁及本院卷第十七頁背面），並有前揭扣案之香菸可資佐證
    ，此部分事實，應無疑義。又上開香菸經台灣菸酒公司鑑定
    結果，認其中長壽白軟包淡菸四十八包、長壽黃硬盒香菸十
    六包、新樂園淡菸十包，外觀印刷與該公司產品有異，均非
    台灣菸酒公司之產品，另長壽白軟包淡菸（出口專用）之香
    菸三包，經鑑定結果雖為該公司產品，惟係回流香菸乙情，
    業據證人乙○○於本院審理中結證甚詳（參見本院卷第三五
    頁），且有台灣菸酒公司九十四年十月十八日台菸酒字第０
    九四００二一四八四號函一紙附卷可佐（參見偵卷第九頁）
    ，堪認被告向上開不詳姓名、年籍成年男子所購入之香菸中
    至少有七十四包係屬仿冒附表所示商標之商品無訛，是被告
    客觀上應有販售仿冒告訴人商標之商品乙節，已臻明確。惟
    本件尚應審究者，乃被告主觀上是否「明知」前述香菸為仿
    冒商標之商品而仍予販賣。
  (二)按商標法第八十二條「明知為前條商品而販賣、意圖販賣而
    陳列、輸出或輸入者，處一年以下有期徒刑、拘役或科或併
    科新臺幣五萬元以下罰金。」之規定，係以行為人「明知」
    該商品為仿冒商品為其主觀構成要件；又主觀犯意存在於行
    為人本身，除非行為人自白此一主觀犯意，否則於訴訟上欲
    認定行為人之主觀犯意，類皆係以情況證據為之認定。而被
    告自遭查獲起，即於警詢、偵查及本院審理時迭辯稱：伊並
    不知情等語，參諸扣案之香菸均係由被告以每條三百元之進
    價向姓名年籍不詳之成年男子所購得，與其平日向明德食品
    有限公司以每條香菸三百二十五元購入之價格相較，兩者間
    僅相差二十五元乙節，業據被告供述在卷，且核與告訴人公
    司批發與菸酒銷售商之價格分別為長壽黃硬盒香菸、長壽白
    軟包香菸每條（十包）三百二十二元、新樂園淡菸每條三百
    十五元之價格，均僅差距十五至二十二元不等，業據證人乙
    ○○證述屬實（參見本院卷第三五頁反面），且有台灣菸酒
    公司產品價目表一份附卷可憑，是被告主觀上何以願為前揭
    蠅頭小利而干冒涉犯刑事責任之風險，已非無疑；佐以告訴
    人公司註記之零售商亦有可能因經營大型賣場供應商品多，
    而以低於批發價之價格出售予顧客，藉此吸引客人至賣場採
    購乙情，亦據證人乙○○到庭證述甚詳（參見本院卷第三六
    頁），從而小型零售商確有可能以低於告訴人公司菸品批發
    價之價格購得香菸後再以零售價出售予顧客之情形，自難以
    被告購入前揭香菸之價格低於批發價，即逕認其主觀上亦明
    知其所販售者為仿冒之假菸。是被告供稱：販售香菸予伊之
    人說那些香菸是倒店貨，伊並不知是假菸等語，核與常理無
    違，應尚堪採信，而告訴代理人乙○○亦到庭指稱：被告可
    能是在不知情之情況下受害等語（參見本院卷第三七頁），
    益徵被告應無販售仿冒商標之商品之直接故意甚明。
  (三)綜上所述，本院認被告並無販賣仿冒商標之商品之認識，且
    檢察官亦無從證明被告有違反商標法之故意，則被告是否犯
    有檢察官所指之犯行，本院即有合理之懷疑存在；此外，復
    查無其他積極證據足資證明被告有何公訴人所指之犯行；本
    件既不能證明被告犯罪，核諸前揭說明，自應為被告無罪之
    判決，以昭審適。
據上論斷，應依刑事訴訟法第三百零一條第一項，判決如主文。
本案經檢察官鄭克盛到庭執行職務
中    華    民    國    95    年     4    月    18    日
                   刑事第十三庭 審判長法  官 朱瑞娟
                                      法  官 陳慧萍
                                      法  官 吳佳薇
上正本證明與原本無異。
如不服本判決，應於判決送達後10日內向本院提出上訴狀（應抄
附繕本）。告訴人或被害人如對於本判決不服者，應具備理由請
求檢察官上訴，其上訴期間之計算係以檢察官收受判決正本之日
期為準。
中    華    民    國    95    年    4     月    19    日
                                      書記官 潘文賢


司法院資訊處製作；財團法人民間司法改革基金會備份。
